【裁判字號】    97,家抗,12
【裁判日期】    970811
【裁判案由】    聲明繼承
【裁判全文】
臺灣花蓮地方法院民事裁定              97年度家抗字第12號
抗  告  人  丁○○
            丙○○
                        小組
            乙○○
前列三人共同
代  理  人  甲○○
相  對  人  戊○○
上列聲請人聲明繼承被繼承人戴鐘鼎遺產事件，經本院原審於97
年3月21日以96年度聲繼承字第45號民事裁定駁回，抗告人不服
提起抗告，本院裁定如下：
    主  文
原裁定廢棄。
抗告人所為繼承被繼承人戴鐘鼎遺產之聲明准予備查。
聲請程序費用新台幣壹仟元及抗告程序費用壹仟元，由抗告人負
擔。
    理  由
一、按抗告法院認抗告為有理由者，應廢棄原裁定，自為裁定，
    必要時得命原法院或審判長更為裁定，非訟事件法第46條準
    用民事訴訟法第436條之1第3項準用第492條第2項定有明文
    。次按大陸地區人民繼承臺灣地區人民之遺產，應於繼承開
    始起三年內以書面向被繼承人住所地之法院為繼承之表示，
    逾期視為拋棄其繼承權，臺灣地區與大陸地區人民關係條例
    第66條第1項定有明文。
二、原審法院略以：本院依職權向國防部參謀本部及陸軍司令部
    查詢被繼承人戊○○（男，民國8年9月5日生，身分證統一
    編號：Ｚ000000000號，生前住花蓮縣吉安鄉○○○街38號）
    兵籍資料內之親屬記載資料結果，戊○○家屬欄中所登載之
    親屬姓名為「父戴有球、母伍氏」；另經本院向內政部入出
    國及移民署函詢被繼承人之探親聲請及入出境資料，其中華
    民國臺灣地區大陸探親出入境申請書及台閩地區人民出境後
    轉往大陸探親登記表之大陸親友欄及被探人欄分別記載「稱
    謂兄、姓名戴鍾大」、「姓名戴鍾大、親屬關係兄弟」，則
    依上開被繼承人自行所填寫之資料觀之，無法認定聲請人三
    人為被繼承人之弟妹。又聲請人雖提出參封信件，惟詳觀該
    些信件內容，皆未能證明聲請人即為被繼承人戊○○之胞弟
    及胞妹。再聲請人另提出合照照片壹張及中華人民共和國居
    民身份證參件，亦無法證明其與被繼承人間之胞弟、胞妹關
    係，認抗告人未能舉證證明其為被繼承人之真正繼承人，因
    而駁回抗告人繼承戊○○之遺產之聲明。
三、抗告意旨略以：抗告人以其確為被繼承人戊○○之胞弟及妹
    ，為其第三順序繼承人，並提臺灣出入境證影本2份、來往
    書信正本3張、信封正本2張，說明書一分為證，提起本件抗
    告，並聲明如主文所示。
四、本件原審以國防部陸軍司令部所存被繼承人兵籍資料內之親
    屬記載資料、內政部入出國及移民署查詢被繼承人之探親聲
    請及入出境資料及抗告人未提出其與被繼承人即相對人往來
    資料等為由，駁回抗告人對被繼承人遺產繼承之聲明，固非
    無據。惟查：(1)經本院依職權查詢聲請人乙○○之出入國日
    期證明書及申請入出境相關資料，其結果，被繼承人戴鐘鼎
    於96年7月6日辦理其兄妹即聲請人乙○○來臺探病，來台地
    址為花蓮縣吉安鄉○○○街38號即戴鐘鼎之住處，並經該署
    許可。乙○○於2007年8月10日入境，並於同年17日出境，
    有該署移署處亦字第09711264010號函暨所附出入國日期證
    明書及申請入出境相關資料各1份在卷可稽。核與抗告人提
    出之入台證影本記載相符，形式上足認聲請人乙○○係被繼
    承人戴鐘鼎之妹。(2)抗告人於原審提繼承聲明時，所提出之
    財團法人海峽交流基金會（96）東核字第060107號函附之中
    華人民共和國湖南省新化縣公證處（2007）新證字第408 號
    公證書內容，確實已記載聲請人丁○○、丙○○、乙○○與
    戴鐘鼎為旁系血親之兄妹關係。復佐以上揭所述抗告人乙○○為相對人戴鐘鼎之妹之情，則該公證書可推認為真實，自
    可認抗告人丁○○與丙○○確為戴鐘鼎之胞弟與胞妹無訛，
    抗告人主張其相對人之胞弟及胞妹等情，形式上堪信為真實
    。
五、次查被繼承人戴鐘鼎係於96年7月25日死亡，生前未有配偶
    及子女（見原審卷第78頁），則抗告人欲繼承相對人戴鐘鼎
    生前在臺之遺產，應依臺灣地區與大陸地區人民關係條例第
    66條第1項規定向本院為繼承之表示，而抗告人等於96年10
    月23日已具狀向本院聲明繼承（見抗告人聲明繼承狀收文戳
    ），並未逾3年之法定期間，故抗告人聲明繼承即屬合法。
    原審裁定駁回抗告人之聲請，於法尚有未合。從而，抗告意
    旨指摘原裁定不當，求予廢棄改判，為有理由，應予准許。
    爰予以廢棄原裁定，並改判如主文第2項所示。
六、據上結論，本件抗告為有理由，爰依非訟事件法第第21條第
    1項前段、44條、第46條、民事訴訟法第492條，裁定如主文
    。
中    華    民    國    97    年    8     月    11    日
                  家事法庭      審判長法  官  陳淑媛
                                      法  官  湯文章
                                      法  官  陳世博
以上為正本係照原本作成。
本裁定除以適用法規顯有錯誤為理由，並經本院許可外，不得再
抗告。
如提起再抗告，應於收受送達後10日內向本院提出再抗告狀，應
同時表明再抗告理由，且繳納再抗告費新臺幣1,000元。
中    華    民    國    97    年    8     月    15    日
                                      書記官  陳賜福                                                                                                                   E


司法院資訊處製作；財團法人民間司法改革基金會備份。
